臺灣高等法院民事判決　　　　　　　　　　94年度訴字第17號
原告即被告　甲○○
原告即被告　乙○○
上列當事人間因侵權行為損害賠償事件，各自提起刑事附帶民事
訴訟，經本院刑事庭移送前來，本院於94年6月7日言詞辯論終結
，判決如下：
    主  文
乙○○應給付甲○○新臺幣伍萬參仟壹佰肆拾元及自民國九十四
年一月十三日起至清償日止，按年息百分之五計算之利息。
甲○○其餘之訴駁回。
甲○○應給付乙○○新臺幣壹萬零參佰柒拾元及自民國九十四年
二月六日起至清償日止，按年息百分之五計算之利息。
乙○○其餘之訴駁回。
訴訟費用由兩造各自負擔。
    事實及理由
一、原告即被告甲○○主張：甲○○為乙○○之弟媳，甲○○與
    夫古朝誠、婆婆黎帶妹及大姑古秀珠共同居住於台北市○○
    ○路○段120巷3-1號4樓及頂樓加蓋房屋（下稱系爭房屋），
    系爭房屋為祖產，雖登記乙○○名義，惟長期以來均由甲○
    ○夫妻使用，乙○○與妻陳美惠則居住在台北市內湖區。乙
    ○○與甲○○夫妻常因細故及家產爭執，民國92年11月25日
    下午6時許，乙○○返回系爭房屋晚餐時，僅甲○○1人在廚
    房煮飯，兩造又因細故發生口角衝突及相互扭打，乙○○以
    拳頭毆擊甲○○頭部，並將甲○○推入古秀珠房內繼續毆打
    ，致甲○○受有左內眼角瘀青2公分乘2公分、左嘴角瘀青3
    公分乘2公分、左手第2、3指間瘀青3公分乘3公分、 右眼瞼
    下1公分裂傷、左嘴角1公分裂傷、左前額2公分乘2公分紅腫
    、左手肘2公分乘2公分紅腫、左胸前3公分乘3公分紅腫及左
    腳踝內外側各1公分乘1公分紅腫之傷害，甲○○並無傷害乙
    ○○，爰依侵權行為之法則，求為命乙○○應給付醫療費（
    包括中醫治療費）新台幣（下同）40萬元及精神慰撫金60萬
    元， 共計100萬元及自刑事附帶民事起訴狀繕本送達翌日起
    算法定遲延利息之判決。對乙○○之請求，則答辯聲明：駁
    回乙○○之訴。
二、原告即被告乙○○主張：兩造於92年11月25日下午 6時許發
    生互毆，甲○○以手抓乙○○之臉部，致乙○○受有臉部多
    處挫傷、瘀腫之傷害，鄒王蘭雖有受傷，惟中醫治療醫藥費
    請求無稽，爰依侵權行為之法則，求為命甲○○應給付醫療
    費370元、減少收入損失53萬6,310元、租金損失30萬元及精
    神慰撫金60萬元，共計143萬6,310元及自刑事附帶民事起訴
    狀繕本送達翌日起算法定遲延利息之判決。對甲○○之請求
    ，則答辯聲明：駁回甲○○之訴。
三、經查兩造於上開時地發生互毆並受有上述兩造主張之各傷害
    之事實，有診斷證明書、臺灣臺北地方法院93年度易字第11
    57號及本院93年度上易字第2163號刑事判決為證（本院卷4-
    7、15頁、本院刑事上易字卷2-6頁），並經本院調閱該刑事
    卷宗就卷證資料審酌證人古朝誠、古玉珠、黎帶妹等證人之
    證言，佐以兩造受傷之診斷證明書，核認無異，自堪信為真
    實，甲○○以兩造體型差異否認有傷害乙○○，自不足採。
四、按因故意或過失，不法侵害他人之權利者，負損害賠償責任
    ；又不法侵害他人之身體者，被害人雖非財產上之損害，亦
    得請求賠償相當之金額， 民法第184條第1項前段及第195條
    第1項前段分別定有明文。 查兩造不法侵害對造之身體，並
    致對造受有上開傷害，對於對造因此所受之損害，自應負賠
    償責任。茲將兩造所得請求對造賠償之金額，分述如下：
  (一)甲○○部分：
    (1)醫療費（包括中醫治療費）部分：甲○○主張伊因本件傷
      害計支出醫療費（包括復健費）40萬元云云，惟查其中僅
      3,140元部分， 有國立台灣大學醫學院附設醫院醫療費用
      收據可證（本院卷16-23頁）， 且經核與上開醫院診斷證
      明書載宜門診持續追治療一節相符，均屬治療上之必要
      費用，應予准許；逾此部分之請求，甲○○雖有提出部分
      懷生中醫診所門診掛號費收據為證（本院卷23頁），惟均
      係甲○○受傷一年餘後之單據，甲○○未舉證其他，徒以
      持續中醫治療中主張為本件傷害所生之醫療費損害，尚難
      上開中醫診所治療收據證明係屬本件傷害治療上之必要費
      用，不應准許。
    (2)精神慰撫金部分：查甲○○因本件傷害受傷，精神及肉體
      上均遭受痛若，則其請求乙○○應賠償非財產上損害之慰
      撫金，自屬有據。爰斟酌甲○○受傷之情形，持續治療一
      月餘及係高中畢業，在出版社工作，月薪2萬元， 無不動
      產及存款，有1名子女小學1年級，夫因眼睛開刀3次， 僅
      能打零工，無固定收入，並乙○○係台北工專肄業，在南
      山人壽保險股份有限公司擔任總監，月薪20萬元至50萬元
      ，有1棟房屋，無存款，妻為國小老師，已退休，有2棟不
      動產，有2名子女均已成年就業等情， 認為甲○○請求乙
      ○○賠償非財產上之損害60萬元， 其中5萬元為適當，超
      過部分尚有未洽。
    (3)綜上，甲○○得請求乙○○賠償之金額為5萬3,140元。
  (二)乙○○部分：
    (1)醫療費部分：乙○○主張伊因本件傷害，支出醫療費370
      元之事實，業據其提出醫療費用收據為證（本院卷40頁）
      ，且經核係屬治療上之必要費用，應予准許。
    (2)減少收入及租金損失部分：乙○○主張伊在南山人壽保險
      股份有限公司擔任總監，薪資按工作績效計算，因甲○○
      時常干擾伊，致伊無法全心工作，1年減少收入損失53萬6
      ,310 元，且因此另行賃屋居住，每月租金2萬5,000元，1
      年計損失30萬元，共計損失83萬6,310元云云。 查乙○○
      雖因本件傷害，臉部多處挫傷及瘀腫，惟衡諸常情，尚不
      致因此影響其保險業務推展，且觀諸乙○○所提出之各類
      所得扣繳暨免扣繳憑單，其於93年度固較92年度減少所得
      53萬6,310元（本院卷28-29頁），然乙○○既主張其薪資
      係按工作績效計算，而乙○○又不能舉證證明其績效減少
      係因甲○○本件傷害所致，是其請求甲○○賠償收入損失
      53 萬6,310元部分，尚屬無據。又查乙○○原即不居住在
      系爭房屋，而居住於台北市○○路○段91巷92弄18號2樓，
      祇係每日回系爭房屋與母黎帶妹共進晚餐，（前開刑事偵
      查卷，附乙○○夫妻與母黎帶妹所聲請之台灣台北地方法
      院92年度暫家護字第364號裁定理由欄聲請意旨參照 ）乙
      ○○既無法證明其係因甲○○之本件傷害而另行賃屋而居
      ，是其請求甲○○賠償租金損失30萬元部分，亦屬無據。
    (3)精神慰撫金部分：查乙○○因本件傷害受傷，精神及肉體
      上均遭受痛若，則其請求甲○○應賠償非財產上損害之慰
      撫金，自屬有據。爰斟酌同上所述情形，及乙○○受傷情
      形較輕微等情，認乙○○請求甲○○賠償非財產上之損害
      60 萬元，其中1萬元為適當，超過部分尚有未洽。
    (4)綜上，乙○○得請求甲○○賠償之金額為1萬370元。
五、從而，兩造各依侵權行為法則，甲○○請求乙○○給付5萬
    3,140元及自附帶民事訴訟起訴狀繕本送達之翌日即94年1月
    13日起至清償日止按年息5%計算利息部分，應予准許；逾此
    部分之請求，不應准許。乙○○請求甲○○給付1萬370元及
    自附帶民事訴訟起訴狀繕本送達之翌日即94年2月6日起至清
    償日止按年息5%計算利息部分，應予准許；逾此部分之請求
    ，不應准許。
六、兩造其餘之攻擊或防禦方法及未經援用之證據，經本院斟酌
    後，認為均不足以影響本判決之結果，自無逐一詳予論駁之
    必要，併此敘明。
七、據上論結，本件兩造之訴，均為一部有理由，一部無理由，
    依民事訴訟法第79條，判決如主文。
中　　華　　民　　國　　94　　年　　6　　月　　21  　　日
                  民事第十四庭審判長法　官　劉靜嫻
                                    法　官　李錦美
                                    法　官　陳駿璧
正本係照原本作成。
兩造均不得上訴。
中　　華　　民　　國　　94　　年　　6 　　月　　22　　日
　　　　　　　　　　　　　　　　　　書記官　黃　愛
